臺灣桃園地方法院刑事判決　　　　　　　93年度訴字第2124號
公　訴　人　臺灣桃園地方法院檢察署檢察官
被　　　告　甲○○　男　23歲.
　　　　　　　　　　　巷廿號五.
上列被告因偽證案件，經檢察官聲請以簡易判決處刑（93年度偵
字第10230號），本院認不應以簡易判決處刑，改依通常程序審
理，在審理中被告就被訴事實為有罪之陳述，經本院合議庭裁定
進行簡式審判程序，茲判決如下︰
    主  文
甲○○證人，於執行審判職務之公署審判時，於案情有重要關係
之事項，供前具結，而為虛偽陳述，處有期徒刑肆月。
    事  實
一、甲○○前曾於民國九十年間因施用第一、二級毒品案件，經
    本院以九十年度訴字第一０一八號判決依序判處有期徒刑七
    月、四月，合併定應執行刑為有期徒刑十月確定；又於九十
    一年間因施用第二級毒品案件，經本院以九十一年度易字第
    一三二五號判決判處有期徒刑六月確定；復於九十一年間因
    施用第一級毒品案件，由臺灣新竹地方法院以九十一年度訴
    字第七八八號判決判處有期徒刑十月確定；再於同年因妨害
    兵役案件，為本院以九十二年度易字第一三五號判決判處有
    期徒刑三月確定；另於九十二年間因竊盜案件，遭本院以九
    十二年度易字第一九一號判決判處有期徒刑二年確定。上開
    五罪應接續執行至九十六年九月九日期滿，尚未執行完畢（
    不構成累犯）。
二、甲○○於九十年十二月十二日凌晨五時許，夥同李英豪、陳
    志豪，在桃園縣桃園市○○路一一九號前，共同以陳志豪拾
    得之車鑰匙，開啟張武誼所有停放在該處之ＣＪ—一四七二
    號自小客車車門後，發動駛離，而竊取上開自小客車（甲○
    ○三人涉嫌上開共同竊盜部分，分別經本院判決有罪確定）
    。嗣於九十一年間，甲○○、李英豪因案為警查獲後，分別
    向警供出上情，而經警移送臺灣桃園地方法院檢察署檢察官
    偵查結果，遂以甲○○、李英豪及陳志豪三人上開犯行，均
    涉有竊盜罪嫌為由，向本院提起公訴，由本院分案為九十二
    年度易字第一九一號案件審理。嗣甲○○、李英豪先後由本
    院於九十二年四月十四日、六月二十六日分別判處罪刑確定
    ；陳志豪則因傳、拘未到，遭本院通緝在案，迄同年七月間
    為警緝獲後，再由本院分案為九十二年度易緝字第一二六號
    案件審理。詎甲○○明知上情，竟基於偽證犯意，於本院九
    十二年九月十七日上午十時五十分審理時，在本院第十二法
    庭具結後，就陳志豪是否與其共同竊取上開自用小客車一節
    ，證稱略以：上開自小客車係伊在案發地點之地上拾獲車鑰
    匙後，與李英豪共同行竊所得，陳志豪並未參與該次竊盜犯
    行云云，而於具結後，就上開與案情有重要關係之事項，為
    虛偽陳述。
三、案經臺灣桃園地方法院檢察署檢察官自動檢舉後，聲請以簡
    易判決處刑，而改依通常程序審理。
    理  由
一、訊據被告甲○○坦承右揭偽證犯行不諱，且查：
（一）被告甲○○於九十二年九月十七日上午十時五十分，在本
      院第十二法庭審理九十二年度易緝字第一二六號陳志豪竊
      盜案件時，就陳志豪是否夥同其及李英豪三人於九十年十
      二月十二日凌晨五時許，共同在桃園縣桃園市○○路一一
      九號前，竊取張武誼所有停放在該處之ＣＪ—一四七二號
      自小客車之重要爭點事實，於具結後證稱：「偷車的鑰匙
      是我撿到的，當時那把鑰匙放在車子的附近，我按遙控器
      就知道是哪一部車，鑰匙是案發當天撿到的，我撿到之後
      陳志豪就打電話給我說要找李英豪，說要借車，我因為和
      陳志豪有過節，所以就說鑰匙是他撿的」云云，有其具結
      結文及當日審判筆錄附卷可稽。
（二）ＣＪ—一四七二號自小客車原係張武誼所有，於九十年十
      二月十二日凌晨五時許，在桃園縣桃園市○○路一一九號
      前失竊之事實，業經被害人張武誼於警訊、偵查中指述在
      卷（九十一年度偵字第四五五四號卷第三十三頁、第九十
      三頁、第一三四頁，上開筆錄均經被告同意引用為證據）
      。而該案件係被告與共犯李英豪在九十一年二月二十六日
      雙雙因案為警查獲後，由李英豪在警訊中主動供稱：「有
      一次陳志豪發現車主車子發動鑰匙未取下，就動手將該車
      鑰匙拔起帶走，行竊當天是由陳志豪提議並提供鑰匙，而
      我們三人一同至桃園，由陳志豪下車將賓士車發動‧‧‧
      」等語（九十一年度偵字第四五五四號卷第十六頁）。經
      警據此詢問被告後，被告亦向警自承：「該車係由一名陳
      志豪之男子於九十年十二月十日將一支鑰匙交付予我，並
      表示此鑰匙可開啟時常會停放於桃園市○○路一一九號前
      之ＣＪ—一四七二號自小客車，並要我與李英豪二人伺機
      行竊，於是我與李英豪二人即於九十年十二月十日凌晨四
      時，以鑰匙啟動該車竊走。‧‧‧事後陳志豪要我們把車
      子交給他」等語（同上卷被告九十一年二月二十七日筆錄
      ，未編頁），其二人此後在偵審中並多次為相同供述（同
      上卷第六十九頁、第九十九頁、本院九十二年度易字第一
      九一號卷九十二年二月二十四日筆錄）。嗣陳志豪於偵查
      中經檢察官質以：「ＣＪ—一四七二號自小客車車鑰匙，
      是否是你交給甲○○、李英豪」時，亦坦承：「是，鑰匙
      是我撿到的，我就打電話給甲○○，說我有一支賓士的鑰
      匙，我問他是否要開去玩，我們三人就一起將車開去中壢
      ‧‧‧」等語（同上偵查卷九十一年十一月十五日偵訊筆
      錄，未編頁）。互核被告與李英豪、陳志豪上開供述，雖
      由何人實際下手竊車之細節略有不同，惟渠等持以竊車之
      鑰匙確係陳志豪提供，三人並共同前往行竊之情節，則悉
      相吻合，且與前揭被害人張武誼之指述，亦屬相符，應可
      採信。基上說明，該ＣＪ—一四七二號自小客車應係被告
      與李英豪、陳志豪共同下手所竊無誤。
（三）被告明知上開ＣＪ—一四七二號自小客車係其與陳志豪、
      李英豪利用陳志豪拾得之車鑰匙，共同竊取所得，且此事
      實攸關陳志豪是否就該案應負竊盜罪責之認定，係與案情
      有重要關係之事項，然被告仍於本院審理陳志豪上開竊盜
      案件時，在具結後就該重要爭點事實，故為不實陳述，其
      偽證犯行，已甚明顯。
（四）至於被告先前在偵查中雖辯稱：伊當時是要咬陳志豪，之
      後作證時才講實話云云（九十三年度他字第一０二號卷第
      五頁反面）。且陳志豪於另案審理時亦辯稱略以：當天伊
      向李英豪借車，李英豪叫伊和甲○○在車上等，他自己下
      車後就開了一部車回來，之後因為李英豪不借車，伊和李
      英豪就鬧翻了，伊在偵查中承認這一件，是因為甲○○、
      李英豪身上背太多條罪，要伊幫忙云云（本院九十二年度
      易字第一九一號卷九十二年八月二十八日筆錄）。惟被告
      與陳志豪此部分所述，與其二人前揭警、偵訊及本院審理
      中之自白不符，已難遽信。且本件係李英豪在因案為警查
      獲後，自動向警供出上情，而警員嗣後據此詢問被告時，
      被告亦坦承三人共同犯案等語，則被告與李英豪既係自動
      供出該案，衡情應無再於事後商請陳志豪掩護之必要。況
      被告與李英豪對其二人之涉案情節，始終坦承犯行，並無
      隱諱，尤可見陳志豪所稱：伊係應被告與李英豪之請，為
      其二人掩護云云，為卸責之詞並不可採。不僅如此，被告
      前揭所辯：與陳志豪有怨，故有意誣攀其涉案云云，與陳
      志豪自稱：伊有意為被告承擔部分竊盜罪責云云，明顯有
      所出入。綜上，被告與陳志豪所述，不僅彼此矛盾，且與
      常情亦有不符，應屬彼此迴護之詞，並不足採。
（五）綜上所述，本件事證明確，被告犯行已堪認定，應依法論
      科。
二、按刑事訴訟法原先於第一百八十六條第三款規定，與本案有
    共犯或有藏匿犯人及湮滅證據、偽證、贓物各罪之關係或嫌
    疑之證人，不得令其具結；惟該條文已經立法院修正，將上
    開共犯不得具結之規定刪除，並經總統於九十二年二月六日
    公布，於同年九月一日施行。是故，被告雖與陳志豪就該次
    竊車犯行間，具有共犯關係，惟其一旦基於證人身分到庭陳
    述，依上說明，在具結後亦負有據實陳述之義務，而仍有偽
    證罪處罰之適用。核被告甲○○所為，係犯刑法第一百六十
    八條之偽證罪。爰審酌被告犯罪之動機、手段，其浪費司法
    調查之資源，造成損失，且犯後初始於偵查中亦未坦承犯行
    等一切情狀，量處如主文所示之刑，以示懲儆。
據上論斷，應依刑事訴訟法第452條、第273條之1第1項、第299
條第1項前段、刑法第168條，判決如主文。
本案經檢察官簡志祥到庭執行職務。
中　　華　　民　　國　　94　　年　　2　　月　　4 　 　日
                          臺灣桃園地方法院刑事第八庭
                                 法　官　  陳彥宏
以上正本證明與原本無異
如不服本判決書應於送達後10日內向本院提出上訴狀
                                 書記官    翁其良
中　　華　　民　　國　　94　　年　　2　　月　　4 　 　日
中華民國刑法第一百六十八條
 (偽證罪)
於執行審判職務之公署審判時或於檢查官偵查時，證人、鑑定人、通譯於
案情有重要關係之事項，供前或供後具結，而為虛偽陳述者，處七年以下
有期徒刑。
